臺灣高等法院刑事裁定
108年度聲字第4429號
聲明異議人
即  受刑人  劉政池  



                      （現於法務部○○○○○○○○○○○執行中）
上列聲明異議人即受刑人因違反水土保持法等案件，不服臺灣苗
栗地方檢察署檢察官之執行指揮（108 年執助字第636號執行命
令），聲明異議，本院裁定如下：
    主  文
聲明異議駁回。 
    理  由
一、聲明異議意旨略以：
  ㈠聲明異議人即受刑人劉政池（下稱受刑人）因違反水土保持
    法等案件，經本院以104年度上訴字第1195號判決，分別就
    違反水土保持法第32條第4項之非法占用致生水土流失未遂
    罪（共2罪）及使公務員登載不實罪部分，各判處有期徒刑1
    年2月、1年、4月；經受刑人上訴至最高法院，據聞最高法
    院就上揭受刑人違反水土保持法第32條第4項之非法占用致
    生水土流失未遂罪，遭判處有期徒刑1年2月部分，認為受刑
    人之上訴違背法律上程式，予以程序駁回而告確定（另2罪
    則撤銷發回本院更行審理）。然縱受刑人所犯案件已有部分
    判刑確定，仍應於判決正本合法送達受刑人，且執行檢察官
    亦已收受確定判決卷宗情況下，始得依法執行。惟受刑人迄
    今（民國108年12月23日具狀）未收受最高法院判決正本，
    臺灣苗栗地方檢察署檢察官卻於108年12月19日核發108 年
    執助字第636號執行命令，命受刑人於同月26日上午10時報
    到發監，時間上似嫌急迫。
  ㈡況本案所指受刑人之犯罪事實，多數經最高法院撤銷發回更
    審，為檢視撤銷發回之詳細理由，並委任律師研析、討論發
    回更審部分之法律上攻防策略及因應之道，亦須酌留一定時
    間加以處理，否則妨礙受刑人之訴訟權益。
  ㈢再者，受刑人目前擔任交通部所屬「財團法人中華觀光事業
    發展基金會」董事長，依章程規定，董事長選任及解任係董
    事會特別決議事項，應經董事2/3以上出席並出席董事半數
    同意行之，加上部分董事在大陸地區或在國外經商，待春節
    始能返國，須酌留開會時間以利改選董事長，受刑人於接獲
    執行命令後即通知全體董事於109年1月30日召開臨時董事會
    ，俾完成改選程序，是受刑人目前確仍有法定事務待處理。
  ㈣受刑人目前罹有「下背痛併腰椎第五節椎弓解離」，前此數
    度至國泰綜合醫院就診，目前仍須追蹤治療，並預定回診由
    醫師判斷是否須立即開刀，受刑人短期內有就醫必要。是以
    ，臺灣苗栗地方檢察署檢察官所核發之執行命令明顯操 之
    過急，亦未預留給予受刑人準備執行處理外在事務時間等 
    違誤，為此請求撤銷上開執行命令，以保障人權。
二、經查：
  ㈠按受刑人或其法定代理人或配偶以檢察官執行之指揮為不當
    者，得向諭知該裁判之法院聲明異議，為刑事訴訟法第484
    條所明定。又該條所稱「諭知該裁判之法院」，乃指對被告
    之有罪判決，於主文內實際宣示其主刑、從刑之裁判而言（
    最高法院79年台聲字第19號刑事判例意旨參照）。受刑人前
    因違反水土保持法等案件，經臺灣士林地方法院以103年度
    訴字第64號判決，認定受刑人自93年3月間起至102年間，共
    同違反水土保持法第31條第1項前段之非法占用致生水土流
    失罪，論以累犯，並判處有期徒刑2年3月暨諭知沒收所設地
    下貨櫃屋，其餘被訴部分則諭知無罪；案經上訴，由本院以
    104年度上訴字第1195號判決判處前開有罪部分及被訴如起
    訴書犯罪事實欄一之(四)1.所示無罪部分均撤銷，並就受刑
    人於93年3月起之共同違反水土保持法第32條第4項之非法占
    用致水土流失未遂罪，論以累犯，處有期徒刑1年2月暨諭知
    沒收所設地下貨櫃屋；又於96年至98年間之共同違反水土保
    持法第32條第4項之非法占用致水土流失未遂罪，處有期徒
    刑1年暨諭知犯罪所得沒收，於全部或一部不能沒收或不宜
    執行沒收時，追徵其價額；又於99年12月間犯使公務員登載
    不實罪，處有期徒刑4月，並諭知如易科罰金，折算標準為
    以新臺幣1千元折算1日。上開不得易科罰金部分，應執行有
    期徒刑2年。受刑人不服本院判決再上訴，經最高法院就受
    刑人前揭經本院所判處之「共同犯水土保持法第32條第4項
    之非法占用致水土流失未遂罪，論以累犯，處有期徒刑1年2
    月暨諭知沒收所設地下貨櫃屋」部分所提上訴認定違背法律
    上程式，駁回上訴而告確定（其餘部分則撤銷發回）等情，
    有本院被告前案紀錄表、前揭刑事判決書在卷可稽。本院既
    為本案上開有罪判決確定前，最後於判決主文內實際宣示其
    主刑、從刑之法院，自屬刑事訴訟法第484條所稱「諭知該
    裁判之法院」，而對於本件聲明異議具有管轄權，先予敘明
    。
  ㈡又法官應就主辦案件先行審查，將審查結果報由審判長定期
    交付評議；經評議決議之裁判主文，應由各該庭書記科立即
    公告，並通知訴訟當事人，抄送民事科或刑事科。民、刑事
    各庭之裁判書原本，應於製作正本後，送陳院長研閱。最高
    法院處務規程第25條第1項、第29條第1、2項定有明文；另
    裁判除關於保安處分者外，於確定後執行之，刑事訴訟法第
    456條前段定有明文。亦即判決確定後，檢察官即得執行。
    並無須於收受確定判決之相關卷宗及該確定判決合法送達於
    被告後，始可執行之規定，因此判決確定後，檢察官如依確
    定判決內容為指揮執行，自難指檢察官執行之指揮為違法或
    其執行方法不當。另刑罰之執行，除法院之確定判決或定執
    行刑之確定裁定有違法情事，經非常上訴或再審程序，加以
    撤銷或變更者外，檢察官應依指揮書附具之確定裁判書指揮
    刑罰之執行。從而，於法院之確定裁判變更前，檢察官據以
    執行，其執行之指揮即難認有違法或不當（最高法院100年
    度台抗字第936號、101年度台抗字第301號裁定意旨參照）
    ，且檢察官核發執行命令，依法並無須就核發日期與到案執
    行日間酌留相當時日之義務。
  ㈢如前所述，受刑人於93年3月起所為之共同違反水土保持法第
    32條第4項之非法占用致水土流失未遂行為，經本院以104年
    度上訴字第1195號判決判處有期徒刑1年2月暨為沒收之諭知
    （按指本院上開判決事實一部分），雖受刑人不服提起上訴
    ，經最高法院於108年12月12日以108年度台上字第3327號判
    決以受刑人此部分之上訴違背法律上程式，駁回上訴而告確
    定並即生效力，最高法院並於同日檢送主文通知書及本院前
    揭104年度上訴字第1195號判決正本予最高檢察署，此有本
    院依職權調閱最高法院上開案件卷宗所附最高法院刑事第三
    庭108年12月12日台刑三108台上3327字第1080000001號函在
    卷可佐（見最高法院108年度台上字第3327號卷第759頁）；
    嗣最高檢察署檢察官陳請檢察總長令交下級檢察署檢察官指
    揮執行，因受刑人之戶籍地位於苗栗縣後龍鎮，臺灣高等檢
    察署檢察官再將本案執行交由臺灣苗栗地方檢察署檢察官為
    之。經臺灣苗栗地方檢察署檢察官核發108年度執助字第636
    號執行命令，通知受刑人於108年12月26日上午10時報到並
    發監執行，受刑人業已按時報到並於同日至法務部○○○○○○○○
    ○○○執行。是本件執行命令既為臺灣苗栗地方檢察署檢察官
    依確定判決內容為指揮執行，自難指其執行方法為違法或不
    當。再者，本院104年度上訴字第1195號判決中判處受刑人
    應執行有期徒刑1年2月部分，經最高法院於108年12月12日
    以108年度台上字第3327號判決駁回受刑人上訴而告確定，
    依前揭最高法院處務規程第25條第1項、第29條第1、2項所
    示，最高法院於判決正本送達前，已於評議決議之當日將裁
    判主文立即公告，並通知訴訟當事人即臺灣高等檢察署檢察
    官、受刑人及其辯護人蕭仰歸律師。故受刑人於收受上開最
    高法院判決書前即已先行知悉判決主文，知曉本院104年度
    上訴字第1195號判決中判處其有期徒刑1年2月部分經最高法
    院駁回上訴而告確定，須依法入監服刑。況本件經最高法院
    公告上開部分上訴駁回主文後，同日新聞媒體即有受刑人刑
    案部分確定即將入獄之相關報導（卷附新聞報導資料參照）
    ，受刑人及選任辯護人稱尚未收受最高法院判決正本，無從
    知悉判決結果云云，自非可採。另本件臺灣苗栗地方檢察署
    檢察官係於108年12月19日發出執行傳票，而通知受刑人於1
    08年12月26日到案執行，距本案最高法院108年12月12日部
    分判決確定日亦有相當時日，足供受刑人預為安排，是受刑
    人稱本件執行命令操之過急云云，亦無足採。再者，刑事訴
    訟法第456條於108年7月13日經總統公布修正，增列第2項：
    「前」項情形，檢察官於必要時，得於裁判法院送交卷宗前
    執行之，立法理由說明係為避免法院判決有罪確定後，卷宗
    送交檢察官前，檢察官得否依法執行之爭議。是受刑人主張
    應以執行檢察官已收受確定判決卷宗，始得執行云云，無非
    對現行刑事訴訟法有所誤解，仍非可採。
  ㈣至受刑人另主張其罹有「下背痛併腰椎第五節椎弓解離」，
    惟「受刑人入監時，應行健康檢查；有下列情形之一者，應
    拒絕收監：一、心神喪失或現罹疾病，因執行而有喪生之虞
    。二、懷胎五月以上或分娩未滿二月。三、罹急性傳染病。
    四、衰老、身心障礙，不能自理生活。前項被拒絕收監者，
    應由檢察官斟酌情形，送交醫院、監護人或其他適當處所」
    ，監獄行刑法第11條定有明文，法律對於受刑人於入監時應
    行健康檢查以判斷是否拒絕收監之保護受刑人生命、身體部
    分已設有規範，且監獄設有衛生科，衛生科掌理事項包括受
    刑人身心健康檢查及特別檢查、受刑人戒護住院、保外醫治
    等事項，受刑人罹疾病者，應由監獄醫師悉心診治，不得延
    誤，人力不足時，得特約監外醫師協助，受刑人經醫師診斷
    患急性疾病或所患疾病須療養者，得收容於監獄附設之病監
    ；縱受刑人現罹疾病，在監內不能為適當之醫治者者，亦得
    斟酌情形，報請監督機關許可保外醫治或移送病監或醫院，
    法務部○○○○○辦事細則第4條第1項第4款、第8條第3款、第9
    款、監獄行刑法施行細則第71條第2項、第72條第1款及監獄
    行刑法第58條第1項分別定有明文；申言之，監獄本身已設
    有醫療機構，專責受刑人之健康檢查及醫療診治照護，於監
    獄醫療機構無法醫治時，亦得移送醫院或保外就醫，足認監
    獄行刑相關法令對罹病受刑人應否拒為收監或入監後之醫療
    診治照顧，均已設有周詳規範而足以保障受刑人之生命、身
    體權益。受刑人仍得於入監執行後獲得妥善醫療照護，是受
    刑人上開主張亦非可採。
  ㈤受刑人其餘所指仍有法定事務待處理及其所涉犯其餘犯罪事
    實多數經最高法院撤銷發回更審，須有相當時間檢視撤銷發
    回詳細理由、委任律師研析、討論法律上攻防策略及因應之
    道云云，均非執行檢察官於決定是否命受刑人入監執行時，
    所應斟酌審查之法定事由，受刑人據此指摘檢察官之執行指
    揮不當，同非有據。況受刑人亦已於108年12月26日到案及
    入監執行，本件聲明異議已無實益，末此敘明。
三、綜上，本院認為檢察官上開執行指揮並無不當或違法之情狀
    ，受刑人執前詞聲明異議，為無理由，應予駁回。
據上論斷，應依刑事訴訟法第486條，裁定如主文。
中　　華　　民　　國　　109 　年　　1 　　月　　9 　　日
                  刑事第十五庭  審判長法　官  劉興浪
                                      法　官  林怡秀 
                                      法　官  古瑞君
以上正本證明與原本無異。
如不服本裁定，應於收受送達後五日內向本院提出抗告狀。
                                      書記官  林立柏
中　　華　　民　　國　　109 　年　　1 　　月　　10　　日